【裁判字號】    98,上訴,2545
【裁判日期】    991221
【裁判案由】    重傷害
【裁判全文】
臺灣高等法院臺中分院刑事判決        98年度上訴字第2545號
上  訴  人  臺灣臺中地方法院檢察署檢察官
上  訴  人
即  被  告  陳文遠
選任辯護人  曾慶崇律師
上列上訴人因被告重傷害案件，不服臺灣臺中地方法院98年度訴
字第1635號中華民國98年10月13日第一審判決（起訴案號：臺灣
臺中地方法院檢察署97年度偵字第18403號），提起上訴，本院
判決如下：
    主  文
原判決撤銷。
陳文遠因過失傷害人致重傷，處有期徒刑陸月，如易科罰金，以
新臺幣壹仟元折算壹日。
    事  實
一、陳文遠前因毒品案件，經臺灣臺中地方法院先後以95年度訴
    字第1873號、95年度易字第2903號判處有期徒刑1年2月、4
    月，又因施用毒品案件，經本院以96年度上訴字第364號判
    處有期徒刑1年3月；上開各罪嗣經本院以96年度聲減字第
    1395號裁定減刑，並定應執行刑為有期徒刑1年3月確定，於
    民國97年3月12日縮刑期滿執行完畢。詎陳文遠於97年7月1
    日晚間10時許，在其位於臺中市○區○○街5巷15號2樓之1
    住處，因曾涼桔酒後欲見其弟陳文洲，惟陳文洲不欲與曾涼
    桔見面，曾涼桔即在門口吼叫、踹門，陳文遠不堪其擾，遂
    前去應門。陳文遠明知曾涼桔已經酒醉，其門口前之走道空
    間狹窄，應注意小心開關鐵門，以免撞及站立門口之人，而
    以其對於自家環境之瞭解，亦無不能注意之情事，乃竟疏於
    注意，貿然推開其住處鐵門，而於拒絕曾涼桔進入時，復猛
    然關閉鐵門，致該鐵門撞及站在門口之曾涼桔，曾涼桔因步
    履不穩而跌倒，依當時客觀之情形，陳文遠亦能預見曾涼桔
    倒地後，有使其頭部撞及地面之可能，造成重傷害之結果，
    終因陳文遠開關鐵門不慎，撞及曾涼桔，致曾涼桔跌倒在地
    ，頭部撞及地面，受有顱內出血、左顳部頭皮挫傷及撕裂傷
    、下巴挫擦傷等傷害。屋內之陳文洲聞聲外出查看，發現曾
    涼桔仰躺在地，即向該大樓之管理員周明理表示：有醉漢倒
    在門口，請周明理處理等語，並撥打119請求救護。嗣陳文
    遠、陳文洲合力將曾涼桔拖抬至該大樓門口，旋即離開。曾
    涼桔雖經送醫急救，仍呈神智喪失、無自主意識之植物人狀
    態之重傷害。嗣經曾涼桔之妻洪淑貞報警而循線查獲。
二、案經曾涼桔之妻洪淑貞訴由臺中市警察局第三分局報告臺灣
    臺中地方法院檢察署檢察官偵查起訴。
    理  由
壹、程序部分：
一、按被告以外之人於偵查中向檢察官所為之陳述，除顯有不可
    信之情況者外，得為證據，刑事訴訟法第159條之1第2項定
    有明文。本案有關證人之供述證據，其於法院審理中所為之
    陳述，本有證據能力，至於檢察官偵查中之陳述，並無顯有
    不可信之情況，依前揭規定，亦有證據能力。是本件判決所
    引用之下列供述證據，均有證據能力。
二、按被告以外之人於審判外之陳述，雖不符刑事訴訟法第159
    條之1至之4之規定，而經當事人於審判程序同意作為證據，
    法院審酌該言詞陳述或書面陳述作成時之情況，認為適當者
    ，亦得為證據；當事人、代理人或辯護人於法院調查證據時
    ，知有刑事訴訟法第159條第1項不得為證據之情形，而未於
    言詞辯論終結前聲明異議者，視為有前項之同意，同法第
    159條之5定有明文。本案相關書面證據之證據能力，檢察官
    、被告及辯護人均表示無意見（見本院卷第45頁)，嗣於本
    院審理時，檢察官、被告及辯護人就提示之各項書面證據，
    亦均表示無意見。本院審酌下列引用之各項證據作成時，並
    無不當違法之情形，認為以之作為判決之證據，亦屬適當，
    是依上開規定，該等證據均具有證據能力。
貳、實體部分：
一、訊據上訴人即被告陳文遠，坦承前揭開關鐵門致曾涼桔跌倒
    受傷等情，惟否認有傷害被害人之犯行，辯稱：當天被害人
    曾涼桔喝酒後，來伊家門口，說要進屋找伊之胞弟陳文洲，
    伊不讓被害人進入，可能在開關鐵門之際，不小心撞到被害
    人，但沒有推打被害人，不知道被害人為何會倒在門口等語
    。
二、經查：
(一)被害人曾涼桔酒後前往上開住址找陳文洲，因陳文洲不欲與
    曾涼桔見面，先由其子陳迺俊轉告曾涼桔其父陳文洲不在家
    ，但曾涼桔不肯退去，仍在門口大聲吼叫，並用腳踹門，後
    由被告前去應門，推開鐵門與曾涼桔對談，因拒絕曾涼桔進
    入，而將鐵門關上後，曾涼桔仰躺在門口受傷等情，業據被
    告陳文遠供述甚詳；核與證人陳文洲於檢察官偵查中證稱：
    「（問：97年7月1日曾涼桔有無去找你？）有。晚上我跟陳
    迺俊及陳文遠在家裡泡茶，曾涼桔一直敲門，並喊我的名字
    ，我叫陳迺俊去說爸爸不在，講了3次，然後曾涼桔一直踹
    鐵門，我就進去房間，我哥陳文遠就出去跟他說阿洲不在家
    ，你聽不懂喔，後來我就聽鐵門扣一聲，我就出來了，看到
    曾涼桔躺在鐵門外，當時鐵門是關著，陳文遠在門內。（問
    ：曾涼桔如何躺？）頭朝向階梯方向，我緊張去7樓找管理
    員，管理員在洗澡，我就打119，說這裡有一個喝酒的倒在
    這裡，就交給管理員處理了。（問有無去查看曾涼桔的情況
    ？）沒有，我看到他流血，當時曾涼桔仰躺，我有看到他頭
    部流血…。（問：事後如何處理？）陳文遠用雙手提曾涼桔
    的雙臂，我拿曾涼桔的手機及帽子走下樓梯，放在大門口等
    救護車，我就上樓了，這時管理員已經下來了，管理員有看
    到我，我跟陳文遠就上去了。」等語（見偵卷第64-67頁）
    ，及其於原審審理中證稱：「（審判長問：被告去跟曾涼桔
    講話時，到底講了什麼話？）我只聽到被告說『阿洲不在家
    ，你不會聽嗎？』然後我有聽到開門的聲音。（審判長問：
    被告說完這句話後，曾涼桔有無繼續再踹門或大聲吵鬧？）
    沒有，但是有聽到關門的聲音。」等語（見原審卷91頁反面
    ）相符。
(二)被害人曾涼桔於97年7月1日22時許（監視器畫面時間為22時
    8分許），身穿白色上衣、深色長褲，頭戴棒球帽前往臺中
    市○區○○街5巷15號找陳文洲，其隨著大樓住戶進入門廳
    ，並在門廳內走來走去，自言自語、比手畫腳，且有抽菸動
    作，隨即進入大樓內。而後於監視器畫面時間顯示22時21分
    許，被告將曾涼桔拖行至大樓門廳，此時被害人頭上未戴棒
    球帽，被告放下被害人，自行開啟大門後，將曾涼桔拖至門
    外監視器範圍外，但曾涼桔右腳下半部仍在監視畫面內等情
    ，有案發現場管理室監視光碟翻拍畫面9張（見警卷第33-34
    頁）及監視光碟1片附卷可證，並經原審法院勘驗屬實，有
    勘驗筆錄在卷足憑（見原審卷第87-88頁）。嗣曾涼桔自行
    起身，搖搖晃晃腳步不穩的沿建成路639號騎樓走到637巷，
    走了約50公尺之後，以手撐在637巷的路燈處，經管理員周
    明理告知據報前往救護之救護人員，指明曾涼桔所在位置後
    ，救護人員前往救護曾涼桔，當時救護人員將曾涼桔頭上帽
    子取下後，曾涼桔頭上有傷，但沒有明顯的流血，並表示很
    痛苦的樣子等情，業據證人即大樓管理員周明理於檢察官偵
    查中證述在卷（見偵卷第12頁）。
(三)被害人曾涼桔就醫後，經醫師診斷其受有臚內出血、左顳部
    頭皮挫傷及撕裂傷、下巴挫擦傷等傷害，其中左顳部頭皮7
    公分撕裂傷，下巴3 ×1公分挫擦傷，右側硬腦膜下出血，且
    就醫當時血液中酒精濃度達267‧4mg/dl，有澄清綜合醫診
    斷證明書及該醫院98年7月17日澄高字第980307號函所附之
    曾涼桔病歷資料在卷可稽（見警卷第19頁、原審卷第54-71
    頁）。而曾涼桔所受之臚內出血傷害，係外力造成，並非自
    發性出血，與高血壓、血管異常無關，何種外力無法判斷，
    出血時間乃急性出血，數小時之內，與之前95年之受傷無直
    接關係，有澄清醫院98年9月10日澄高字第980388號函在卷
    可參（見原審卷第122頁）。
(四)依據上開事證，可見被害人曾涼桔所受傷害，係因被害人酒
    醉站立被告住處門口，適被告前往應門，被害人欲進入屋內
    ，被告不讓其進入，於開關鐵門之際，遭該鐵門撞及而跌倒
    ，致其受有前揭傷害，應可認定。
(五)被告與被害人曾涼桔原為舊識的朋友，當晚被害人因酒醉欲
    找被告之弟陳文洲未果，而吼叫、踹門，被告前往應門勸回
    ，衡情當無即萌生傷害被害人之犯意，是被告辯稱其未推打
    被害人一節，尚屬可信，應認其並無傷害之故意。但被告明
    知曾涼桔已經酒醉，其門口前之走道空間狹窄，應注意小心
    開關鐵門，而以其對於自家環境之瞭解，亦無不能注意之情
    事，乃竟疏於注意，致開關鐵門之際，不慎撞及被害人，使
    其跌倒受傷，自有過失。且其過失行為與被害人所受傷害，
    具相當因果關係。
(六)刑法第10條第4項第6款所謂其他於身體或健康，有重大不治
    或難治之傷害，其究否已達不治或難治之程度、有無恢復之
    可能，應以現在一般之醫療水準為基礎，參以傷害後之現狀
    加以判斷。查曾涼桔因被告之過失行為，致受有臚內出血、
    左顳部頭皮挫傷及撕裂傷、下巴挫擦傷等傷害，經送澄清綜
    合醫院急救時意識不清，昏迷指數為5等情，有澄清綜合醫
    院98年1月8日澄高字第980011號函及所附之病歷資料在卷可
    參（見偵卷第53-59頁）；其於97年7月5日轉送中國醫藥大
    學附設醫院治療，當時曾涼桔因外傷性腦內出血由澄清綜合
    醫院轉入中國醫藥大學附設醫院時，即呈植物人狀態，經6
    個月以上治療，並未回復神智。最後一次門診為98年2月23
    日仍無自主意識，故已達嚴重減損機能之程度，屬重大不治
    或難治之傷害，有中國醫藥大學附設醫院98年4月3日院管檔
    字第0980000786號函所附之意見表在卷可稽（見原審卷第43
    -44頁）。故被害人曾涼桔自受傷後，經6個月以上之治療仍
    未回復神智，呈無意識狀態，顯已達重傷害之程度。
(七)按刑法上之加重結果犯，以行為人能預見其結果之發生為要
    件，所謂能預見乃指客觀情形而言，與主觀上有無預見之情
    形不同(最高法院47年台上字第920號判例參照)。本案被告
    雖無傷害之犯意，僅因過失行為致被害人跌倒受傷，但其明
    知曾涼桔已經酒醉，步履不穩，其門口前之走道空間狹窄，
    被害人如為鐵門撞及倒地，依當時客觀之情形，被告應能預
    見曾涼桔跌倒後，有使其頭部撞及地面之可能，造成重傷害
    之結果，終因被告之過失傷害行為，造成被害人前揭重傷害
    之結果，其行為與結果間，復有相當因果關係。
(八)本案發生後，被告與其弟陳文洲將被害人拖抬至大樓門廳外
    ，並由陳文洲撥打119報案；而陳文洲報案時陳稱：在臺中
    市○○街5巷15號處，有1位民眾酒醉路倒，需救護車等語，
    有臺中市消防局98年6月19日消指字第0980008084號函在卷
    可參(原審卷第41頁)。被告與其弟陳文洲之前揭作為，或為
    避免惹生麻煩，或為便於救護車載送，此等事後之行為，仍
    無影響被告前揭刑責之認定。
(九)綜上所述，本案事證明確，被告之前揭犯行，洵堪認定。
三、被告因過失傷害被害人，致發生重傷害之結果，核其所為，
    係犯刑法第284條第1項後段之過失傷害致重傷罪。公訴意旨
    指被告係犯刑法第277第2項後段之傷害致重傷罪，但被告並
    無傷害之故意，業如前述，其起訴法條尚有未洽，因基本之
    社會事實同一，爰變更檢察官所引應適用之法條。被告曾有
    前揭事實欄所載之論罪科刑及執行紀錄，固有臺灣高等法院
    被告前案紀錄表1份在卷可稽，但因本案係屬過失犯，而非
    故意犯，尚不符刑法第47條第1項之累犯規定。
四、原審認被告事證明確，犯行堪以認定，予以論罪科刑，固非
    無見。惟被告之行為係出於過失，而非故意，業如前述，原
    判決論以傷害致重傷罪，即有未洽。檢察官提起上訴，以被
    告犯後未賠償被害人損害，未取得被害人家屬諒解，猶適用
    刑法第59條酌減其刑，量刑違反比例原則及公平原則等情，
    指摘原判決不當；而被告提起上訴，否認犯行，以前揭辯解
    ，指摘原判決不當。惟被告之行為，核屬過失傷害致重傷罪
    ，已詳如前述，且被告於原審判決後，即設法尋求和解，願
    賠償新臺幣20萬元，告訴人洪淑貞亦表示可以接受（見本院
    卷第57頁反面），該金額已如數給付完畢，有協議書影本1
    紙附卷可稽（見本院卷第72頁），且經告訴人洪叔貞陳明在
    卷（見本院卷第82頁）。是應認檢察官及被告之上訴，均無
    理由。但原判決既有前揭可議之處，即無可維持，應由本院
    撤銷改判。爰審酌被告有多次前科，素行非佳，為維護其住
    家安寧，阻擋被害人進門，開關鐵門之際，不慎撞及被害人
    ，致其跌倒受傷，造成重傷害之結果，其犯罪之動機、手段
    ，對被害人所生之損害，已賠償相當金額，而與告訴人達成
    和解，犯後坦承大部分事實之態度等一切情狀，量處如主文
    第二項所示之刑，並諭知易科罰金之折算標準。
據上論斷，應依刑事訴訟法第369條第1項前段、第364條、第299
條第1項前段、第300條，刑法第284條第1項後段、第41條第1項
前段，刑法施行法第1條之1第1項、第2項前段，判決如主文。
本案經檢察官李慶義到庭執行職務。
中    華    民    國    99    年    12    月    21  日
            刑事第十一庭  審判長法  官  郭  同  奇
                                法  官  陳  慧  珊
                                法  官  洪  曉  能
以上正本證明與原本無異。
檢察官得上訴；被告不得上訴。
如不服本判決應於收受送達後十日內向本院提出上訴狀，其未敘
述上訴之理由者並得於提起上訴後十日內向本院補提理由書（均
須按他造當事人之人數附繕本）「切勿逕送上級法院」。
                                書記官  林  明  冬
中    華    民    國    99    年    12    月    21  日
附錄論罪科刑法條
中華民國刑法第284條
因過失傷害人者，處 6 月以下有期徒刑、拘役或 5 百元以下罰
金，致重傷者，處 1 年以下有期徒刑、拘役或 5 百元以下罰金
。
從事業務之人，因業務上之過失傷害人者，處 1 年以下有期徒
刑、拘役或 1 千元以下罰金，致重傷者，處 3 年以下有期徒刑
、拘役或 2 千元以下罰金。

司法院資訊處製作；財團法人民間司法改革基金會備份。
